臺灣板橋地方法院刑事判決　　　　　　　　　　　　九十二年度易字第三一００號
　　公　訴　人　臺灣板橋地方法院檢察署檢察官
　　被　　　告　乙○○
右列被告因恐嚇取財等案件，經檢察官提起公訴（九十一年度偵字第二０七四七號、
九十二年度偵字第七三五二號、第九五四八號），本院判決如左：
    主  文
乙○○幫助連續意圖為自己不法之所有，以恐嚇使人將本人之物交付，處有期徒刑伍
月，如易科罰金，以參佰元折算壹日。
    事  實
一、乙○○於民國九十一年間某日，經壬○○詢以是否願意出售帳戶，其雖能預見如
    開立金融機構帳戶提供他人使用，可能係供作他人從事恐嚇取財犯行之人頭帳戶
    ，竟仍基於幫助恐嚇取財之不確定犯意而允諾之，並與壬○○（業經本院於九十
    三年八月十八日判決有期徒刑一年六月在案）於九十一年三月一日，一同前往聯
    邦商業銀行大園分行（下稱聯邦銀行）開立聯邦銀行第00000000000
    0號帳戶，另至新竹國際商業銀行大園分行（下稱新竹商銀），開立新竹商銀第
    0000000000號帳戶後，再以新台幣（下同）六千元之代價，將上開二
    帳戶之存摺、印章及提款卡轉賣予壬○○，以供壬○○利用其聯邦銀行上開帳戶
    遂行連續恐嚇取財之犯行（壬○○連續恐嚇取財之方式，係自九十一年三月二十
    四日起至九十一年四月八日止，先於臺北縣鶯歌鎮○○○路山區一帶之鴿網，連
    續竊取如附表所示卯○○等十五人所有之賽鴿，並於得手後，依賽鴿腳環所示電
    話，連續以行動電話聯絡附表所示等十五名鴿主，恫以若欲賽鴿平安返還，須將
    一千五百元至二萬五千二百元不等之贖金匯入乙○○聯邦銀行上開帳戶內，如鴿
    主拒不匯款時，便將賽鴿殺害等語，致附表所示卯○○等鴿主心生畏懼，分別將
    附表所示之贖款匯入乙○○聯邦銀行上開帳戶內，合計取得贖款共五萬八千四十
    三元，壬○○並將所得款項提領後供己花用）。嗣於九十一年六月十日為警循線
    查獲。
二、案經桃園縣警察局平鎮分局報由臺灣桃園地方法院檢察署呈請臺灣高等法院檢察
　　署檢察長移轉臺灣板橋地方法院檢察署偵查起訴。
    理  由
一、證人卯○○等人之警詢證述之證據能力部分
    按被告以外之人於審判外之言詞或書面陳述，除法律有規定者外，不得作為證據
    ，又被告以外之人於審判外之陳述，雖不符前四條之規定，而經當事人於審判程
    序同意作為證據，法院審酌該言詞陳述或書面陳述作成時之情況，認為適當者，
    亦得為證據。刑事訴訟法第一百五十九條第一項、第一百五十九條之五第一項分
    別訂有明文。關於附表所示卯○○等十五鴿主於警詢中之證詞，公訴人及被告乙
    ○○均業於九十三年三月二十二日本院行準備程序中同意作為本案之證據（見本
    院九十三年三月二十二日準備程序筆錄），本院審酌該等陳述作成時之情況，並
    無違法取證之情事，認以為證據屬適當，是該等證人之警詢證言均具有證據能力
    ，先予敘明。
二、訊據被告乙○○固不諱曾提供前揭二帳戶之存摺、印章與提款卡予壬○○之事實
    ，惟否認有何幫助連續恐嚇取財之犯行，辯稱：壬○○乃伊老闆，有積欠伊工資
    ，因壬○○稱其信用已破產，需要帳戶匯工程款，工程做好時會把錢直接匯到銀
    行帳戶，當作還伊薪水，因此伊才開立前開聯邦銀行與新竹商銀二帳戶提供壬○
    ○使用，壬○○雖有支付伊六千元，然六千元係壬○○積欠伊之工資，伊並未出
    售帳戶予壬○○。且伊於九十一年三月二十九日至同年四、五月間因車禍住院，
    因此伊不清楚壬○○擄鴿勒贖之事云云。惟查：
(一)、被告乙○○於九十一年三月二十九日發生車禍，因此受有右脛腓股下端開放性骨
    折、左脛骨幹骨折、左側臏骨骨折、右脛骨平台骨折、頭部外傷合併頭皮裂傷等
    傷害，並於九十一年四月二十九日至敏盛綜合醫院急診住院，接受手術治療，並
    於九十一年五月四日出院等節，有卷附敏盛綜合醫院診斷證明書、臺灣桃園地方
    法院檢察署檢察官九十一年度偵字第八三三二號起訴書與不起訴處分書各一紙可
    稽，固屬實情。
(二)、然被告提供聯邦銀行上開帳戶予壬○○之經過，業經證人即同案被告壬○○於本
    院審理時到庭具結證稱：伊與被告因住在附近而認識，認識約十年，與被告算熟
    ，但平常很少往來，也很少說話，一年大約會碰到被告十餘次，碰面時只是打招
    呼，沒有講話。伊從未向被告借款，彼此間亦從無交易之往來。伊擔任泥水工之
    工作，被告知道伊之職業。九十一年三月間，因被告缺錢，伊曾詢問被告是否要
    賣帳戶，伊並未告訴被告帳戶之真正用途，因被告表示願意，故嗣後伊即以六千
    元之代價，向被告購買前開聯邦銀行與新竹商銀二帳戶，該二帳戶均為伊陪同被
    告前往開戶。伊係買斷上開二帳戶，因此伊與被告並未約定將來帳戶要歸還，亦
    未論及稅金如何處理之事。被告在賣給伊帳戶幾天後，曾詢問伊帳戶作何用途，
    伊告訴被告伊信用不好，需要帳戶匯工程款。該二帳戶中，伊只有使用被告聯邦
    銀行上開帳戶來擄鴿勒贖等語明確（見本院九十三年九月十五日審判筆錄），另
    被告係於九十一年三月一日至聯邦銀行開立上開帳戶乙節，亦有本院辦理刑案電
    話查詢登記表一紙在卷可稽，足見被告雖未共同參與壬○○擄鴿勒贖之犯行，然
    其確係以六千元之代價，販售上開二帳戶予壬○○，且其於提供帳戶之時，並未
    詢問壬○○帳戶之用途，而係於上開二帳戶轉售予壬○○後數天，方詢問壬○○
    購買帳戶之目的。再衡諸被告於開立上開二帳戶後，即將存摺、提款卡與印章均
    交予壬○○，且未約定帳戶歸還之時間，是日後縱有任何款項匯入該二帳戶，被
    告亦無從提領，俱徵被告辯稱當初係因壬○○稱其信用破產方提供帳戶予壬○○
    ，伊欲俟壬○○之工程款匯入帳戶後，再藉此拿回壬○○積欠伊之薪水云云，均
    係事後畏卸之詞，殊不足採。
(三)、又一般於郵局或銀行等金融機構開設存款帳戶暨請領存摺及提款卡，係針對個人
    身分及信用予以資金流通之經濟活動，具有強烈專屬性，而金融帳戶為個人理財
    之工具，且申請開立金融帳戶並無任何特殊之限制，一般民眾均得以存入最低開
    戶金額之方式、任意在多數不同之金融機構申辦多數之存款帳戶使用，此乃公眾
    所週知之事實，亦為被告所應知。是依一般人之日常生活經驗，若見他人不以自
    己名義申請帳戶，反向他人收取存款帳戶為不明用途使用，衡情對於該等帳戶可
    能係供不法目的使用一節，自當有合理之預見與認知。而社會上利用他人帳戶從
    事不法犯罪，早為傳播媒體廣為報導，被告乃有社會經驗之成年人，自可預見提
    供金融帳戶之存摺、提款卡、印章等物供壬○○使用，可能係供壬○○連續恐嚇
    取財犯行所用。再者，被告與壬○○雖相識約十年，然平常很少往來，碰面時亦
    僅係打招呼，沒有交談等節，復經證人壬○○證述無訛，被告對壬○○之生活狀
    況既不甚熟稔，當壬○○突詢以是否願意出售帳戶，被告未究明原因，即以六千
    元之代價販售二帳戶予壬○○，顯見被告實已預見壬○○可能利用其銀行帳戶犯
    罪獲利，並在不違背本意之心態下將上開二帳戶販賣予壬○○，其有不確定之幫
    助恐嚇取財犯意，至為灼然。
(四)、壬○○竊取如附表所示被害人之賽鴿後，並恐嚇該等被害人將贖款匯入乙○○聯
    邦銀行上開帳戶等節，除經壬○○於本院審理中坦承不諱，復據附表所示卯○○
    等十五名被害人於警詢時指訴甚詳，且有被害人等人之匯款單（所附卷頁詳如附
    表所列）、被告上開聯邦銀行帳戶存摺明細清單（附於九十二年度偵字第一五二
    七五號偵查卷第二十三頁至第二十五頁）、聯邦銀行匯入匯款資料日報表（附於
    九十二年度偵字第二０七四七號偵查卷第五十八頁至第六十三頁）等件在卷可稽
    。
(五)、綜上，本件事證明確，被告幫助連續恐嚇取財之犯行，至堪認定。
三、按幫助犯之刑事責任從屬於正犯，正犯屬連續犯者，幫助犯之刑責，亦應從連續
    犯之規定處斷。又連續幫助與幫助連續為不同之犯罪態樣，如基於概括犯意，多
　　次幫助他人犯罪，為連續幫助，該幫助者有多次犯罪行為；如以一幫助行為，幫
 　 助他人連續犯罪，則為幫助連續，就幫助犯而言，僅有一次犯罪行為（最高法院
 　 八十七年度台上字第三八六五號判決要旨可資參照）。本件壬○○先後多次恐嚇
    取財犯行，時間緊密，所犯構成要件相同，顯係基於概括犯意反覆為之，為連續
    犯。被告以幫助壬○○犯罪之不確定犯意，出售其所有之聯邦銀行上開帳戶予壬
    ○○，供作其連續恐嚇取財取款之工具，核其所為，係犯刑法第三十條第一項、
    第五十六條、第三百四十六條第一項連續恐嚇取財罪之幫助犯。被告涉犯幫助連
    續恐嚇取財之行為，與正犯情節尚屬有間，應依刑法第三十條第二項之規定，減
    輕其刑。爰審酌被告有竊盜罪、恐嚇罪等前科（本案未構成累犯），有臺灣高等
    法院被告全國前案紀錄表在卷為據，並酌其犯罪動機、手段、所生危害及犯後飾
    詞圖卸等一切情狀，量處如主文所示之刑，並諭知易科罰金之折算標準，以示懲
    儆。
四、公訴意旨另以：被告乙○○預見其開立金融機構帳戶提供他人使用，足供幫助他
    人從事不法之犯行，竟不違背其本意，於九十一年三月間，開立聯邦銀行與新竹
    商銀上開帳戶，並以六千元之代價，將該二帳戶之存摺、提款卡轉賣與壬○○，
    使壬○○得以從事連續竊取賽鴿之犯行，因認被告尚涉犯刑法第三十條第一項、
    第三百二十條之幫助連續竊盜罪嫌云云。惟按幫助犯係從屬於正犯而成立，並無
    獨立性，故幫助犯須對正犯之犯罪事實，具有共同認識而加以助力，始能成立。
    。查同案被告壬○○竊取附表所示卯○○等人賽鴿之目的，雖在取得贖款，然壬
    ○○係於竊取賽鴿得手後，再利用被告提供之聯邦銀行上開帳戶向鴿主勒取贖款
    ，是壬○○所為之竊盜犯行，尚與被告聯邦銀行之帳戶無涉，被告提供帳戶之行
    為，亦難謂對壬○○之連續竊盜行為有何助力可言。況依一般活期儲蓄存款帳戶
    係供作存提款及匯款之使用特性，被告至多僅可能預見聯邦銀行上開帳戶係供作
    壬○○恐嚇他人匯入贖款之用，實無法對壬○○先前所為之連續竊盜犯行有所認
    識，自無從以連續竊盜罪之幫助犯相繩。此外，復查無其他積極證據足資證明被
    告有何幫助竊盜之犯行，此部分犯罪當屬不能證明，然因公訴意旨認此部分與前
    開已起訴論罪科刑部分有牽連犯之裁判上一罪關係，爰不另為無罪之諭知，附此
    敘明。
據上論斷，應依刑事訴訟法第二百九十九條第一項前段，刑法第三十條、第五十六條
、第三百四十六條第一項、第四十一條第一項，罰金罰鍰提高標準條例第一條前段、
第二條，判決如主文。
本案經檢察官李吉祥到庭執行職務。
中　　　華　　　民　　　國　　九十三　　年　　　九　　　月　　二十九　　日
                              臺灣板橋地方法院刑事第十二庭
                                  審判長?法  官  許仕楓
?????????????????????法?官?陳恒寬
?????????????????????法?官?吳佳穎
右正本證明與原本無異
如不服本判決應於送達後十日內向本院提出上訴狀
                                          書記官  呂妍旻
中　　　華　　　民　　　國　　九十三　　年　　　十　　　月　　  一  　　日
附錄本案論罪科刑法條全文：
刑法第三百四十六條
意圖為自己或第三人不法之所有，以恐嚇使人將本人或第三人之物交付者，處六月以
上五年以下有期徒刑，得併科一千元以下罰金。
以前項方法得財產上不法之利益或使第三人得之者，亦同。
前二項之未遂犯，罰之。
附表
┌──┬────┬─────────┬────┬────────┬────┬──────────┬───────┐
│編號│ 被害人 │　失  竊　時　地　│失竊鴿數│ 恐　嚇　時　間 │匯款金額│匯 　入 　帳 　戶　 │   證　　據   │
├──┼────┼─────────┼────┼────────┼────┼──────────┼───────┤
│ １ │ 卯○○ │九十一年三月二十四│  六隻  │九十一年三月二十│六千零二│乙○○聯邦銀行大園分│被害人指訴：  │
│    │        │日由基隆釋放訓練飛│（已回）│五日            │十元    │行帳號000000000000  │91偵20747Ｐ │
│    │        │行                │        │                │        │                    │匯款單：      │
│    │        │                  │        │                │        │                    │91偵20747Ｐ │
├──┼────┼─────────┼────┼────────┼────┼──────────┼───────┤
│ ２ │ 戊○○ │九十一年三月二十五│  一隻  │九十一年三月二十│一千六百│乙○○聯邦銀行大園分│被害人指訴：  │
│    │        │日由基隆釋放訓練飛│（已回）│五日            │三十元  │行帳號000000000000  │91偵20747Ｐ │
│    │        │行                │        │                │        │                    │匯款單：      │
│    │        │                  │        │                │        │                    │91偵20747Ｐ │
├──┼────┼─────────┼────┼────────┼────┼──────────┼───────┤
│ ３ │ 庚○○ │九十一年三月二十七│  一隻  │九十一年四月七日│二千零二│乙○○聯邦銀行大園分│被害人指訴：  │
│    │        │日由基隆市大武崙砲│（已回）│                │十八元  │行帳號000000000000  │91偵20747Ｐ │
│    │        │台附近釋放訓練飛行│        │                │        │                    │匯款單：      │
│    │        │                  │        │                │        │                    │91偵20747Ｐ │
├──┼────┼─────────┼────┼────────┼────┼──────────┼───────┤
│ ４ │ 己○○ │九十一年四月七日  │  一隻  │九十一年四月七日│二千零五│乙○○聯邦銀行大園分│被害人指訴：  │
│    │        │由基隆釋放訓練飛行│（已回）│                │十五元  │行帳號000000000000  │91偵20747Ｐ │
│    │        │                  │        │                │        │                    │匯款單：      │
│    │        │                  │        │                │        │                    │91偵20747Ｐ │
├──┼────┼─────────┼────┼────────┼────┼──────────┼───────┤
│ ５ │ 巳○○ │九十一年四月七日  │  一隻  │九十一年四月七日│二千零十│乙○○聯邦銀行大園分│被害人指訴：  │
│    │        │由基隆市大武崙砲台│（已回）│                │七元    │行帳號000000000000  │91偵20747Ｐ │
│    │        │附近釋放訓練飛行  │        │                │        │                    │匯款單：      │
│    │        │                  │        │                │        │                    │91偵20747Ｐ │
├──┼────┼─────────┼────┼────────┼────┼──────────┼───────┤
│ ６ │ 午○○ │不詳              │  一隻  │九十一年四月七日│一千七百│乙○○聯邦銀行大園分│被害人指訴：  │
│    │        │                  │（未回）│                │三十八元│行帳號000000000000  │91偵15275Ｐ │
│    │        │                  │        │                │        │                    │匯款單：      │
│    │        │                  │        │                │        │                    │91偵15275Ｐ │
├──┼────┼─────────┼────┼────────┼────┼──────────┼───────┤
│ ７ │ 寅○○ │九十一年四月七日  │  一隻  │九十一年四月八日│二千零三│乙○○聯邦銀行大園分│被害人指訴：  │
│    │        │由基隆東北角釋放訓│（已回）│                │十六元  │行帳號000000000000  │91偵15275Ｐ │
│    │        │練飛行            │        │                │        │                    │匯款單：      │
│    │        │                  │        │                │        │                    │91偵15275Ｐ │
├──┼────┼─────────┼────┼────────┼────┼──────────┼───────┤
│ ８ │ 丁○○ │九十一年四月七日  │  一隻  │九十一年四月八日│二千零二│乙○○聯邦銀行大園分│被害人指訴：  │
│    │        │由基隆野柳釋放訓練│（已回）│                │十二元  │行帳號000000000000  │91偵20747Ｐ │
│    │        │飛行              │        │                │        │                    │匯款單：      │
│    │        │                  │        │                │        │                    │91偵20747Ｐ │
├──┼────┼─────────┼────┼────────┼────┼──────────┼───────┤
│ ９ │ 甲○○ │九十一年四月七日  │  一隻  │九十一年四月八日│一千八百│乙○○聯邦銀行大園分│被害人指訴：  │
│    │        │由基隆釋放訓練飛行│（已回）│                │六十三元│行帳號000000000000  │91偵20747Ｐ │
│    │        │                  │        │                │        │                    │匯款單：      │
│    │        │                  │        │                │        │                    │91偵20747Ｐ │
├──┼────┼─────────┼────┼────────┼────┼──────────┼───────┤
│ １０ │ 辰○○ │九十一年四月七日  │  一隻  │九十一年四月八日│二千零四│乙○○聯邦銀行大園分│被害人指訴：  │
│    │        │由基隆釋放訓練飛行│（已回）│                │十二元  │行帳號000000000000  │91偵20747Ｐ │
│    │        │                  │        │                │        │                    │匯款單：      │
│    │        │                  │        │                │        │                    │91偵20747Ｐ │
├──┼────┼─────────┼────┼────────┼────┼──────────┼───────┤
│  │ 丙○○ │九十一年四月八日  │  一隻  │九十一年四月八日│一千五百│乙○○聯邦銀行大園分│被害人指訴：  │
│    │        │由桃園縣八德住處釋│（已回）│                │元      │行帳號000000000000  │91偵15275Ｐ │
│    │        │放                │        │                │        │                    │、          │
│    │        │                  │        │                │        │                    │匯款單：      │
│    │        │                  │        │                │        │                    │91偵15275Ｐ │
├──┼────┼─────────┼────┼────────┼────┼──────────┼───────┤
│  │ 癸○○ │九十一年四月八日  │ 十五隻 │九十一年四月八日│二萬五千│乙○○聯邦銀行大園分│被害人指訴：  │
│    │        │由臺北縣新莊住處附│（已回）│                │二百元  │行帳號000000000000  │91偵20747Ｐ │
│    │        │近釋放訓練飛行    │        │                │        │                    │匯款單：      │
│    │        │                  │        │                │        │                    │91偵20747Ｐ │
├──┼────┼─────────┼────┼────────┼────┼──────────┼───────┤
│  │ 辛○○ │九十一年四月八日  │  一隻  │九十一年四月八日│四千零九│乙○○聯邦銀行大園分│被害人指訴：  │
│    │        │由基隆野柳附近釋放│        │                │元      │行帳號000000000000  │91偵20747Ｐ │
│    │        │訓練飛行          │        │                │        │                    │匯款單：      │
│    │        │                  │        │                │        │                    │91偵20747Ｐ │
├──┼────┼─────────┼────┼────────┼────┼──────────┼───────┤
│  │ 子○○ │九十一年四月八日  │  一隻  │九十一年四月八日│二千零四│乙○○聯邦銀行大園分│被害人指訴：  │
│    │        │由基隆釋放訓練飛行│（已回）│                │十八元  │行帳號000000000000  │91偵20747Ｐ │
│    │        │                  │        │                │        │                    │匯款單：      │
│    │        │                  │        │                │        │                    │91偵20747Ｐ │
├──┼────┼─────────┼────┼────────┼────┼──────────┼───────┤
│  │ 丑○○ │九十一年四月八日  │  一隻  │九十一年四月八日│一千八百│乙○○聯邦銀行大園分│被害人指訴：  │
│    │        │由基隆釋放訓練飛行│（已回）│                │三十五元│行帳號000000000000  │91偵20747Ｐ │
│    │        │                  │        │                │        │                    │匯款單：      │
│    │        │                  │        │                │        │                    │91偵20747Ｐ │
└──┴────┴─────────┴────┴────────┴────┴──────────┴───────┘
